【裁判字號】    98,上易,538
【裁判日期】    980904
【裁判案由】    竊佔
【裁判全文】
臺灣高等法院高雄分院刑事判決         98年度上易字第538號
上  訴  人  臺灣高雄地方法院檢察署檢察官
被      告  乙○○
選任辯護人  郭家駿  律師
上列上訴人因被告竊佔案件，不服臺灣高雄地方法院98年度易字
第469 號中華民國98年6 月12日第一審判決（起訴案號：臺灣高
雄方法院檢察署97年度偵續二字第5 號），提起上訴，本院判決
如下：
    主  文
上訴駁回。
    理  由
一、公訴意旨略以：被告乙○○明知位於高雄市○○區○○路58
    1 號「健康六六大樓」地下樓之停車位均係法定停車位及未
    單獨編列建號之增設停車位，其所有權均屬該大樓各區分所
    有權人之所有或共有，自身亦無可以對抗該大樓各區分所有
    權人之權利，竟仍意圖為自己不法之所有，自民國94年9 、
    10月間某日起，將未懸掛車牌之紅色自用小客車1 台停放於
    該大樓地下樓第2 號停車位迄今，因認被告涉有刑法第320
    條第2 項之竊佔罪嫌等語。
二、按犯罪事實，應依證據認定之，無證據不得認定犯罪事實；
    又不能證明被告犯罪者，應諭知無罪之判決；刑事訴訟法第
    154 條第2 項、第301 條第1 項分別定有明文。次按認定不
    利於被告之證據須依積極證據，苟積極證據不足為不利於被
    告事實之認定，即應為有利被告之認定，更不必有何有利之
    證據；又犯罪事實之認定，應憑證據，如無相當之證據，或
    證據不足以證明，自不得以推測或擬制之方法，以為裁判之
    基礎；最高法院30年上字第816 號判例、40年台上字第86號
    判例可資參照。
三、公訴人認被告乙○○涉犯竊佔罪嫌，係以告訴人甲○○之指
    訴，證人戊○○之證詞，及卷附之原審法院不動產權利移轉
    證書、土地所有權狀、停車位讓渡書、現場照片等為其主要
    論據。訊據被告乙○○對於其非「健康六六大樓」之區分所
    有權人，而在上開大樓地下室停車位停放車輛一事固不諱言
    ，惟堅決否認有何竊佔犯行，辯稱：該停車位使用權是丁○○讓渡給我父親何慰西，其後由我繼承父親之使用權，並非
    竊佔他人之停車位等語。
四、經查：
  (一)被告非上開「健康六六大樓」之區分所有權人，而自94年9
    、10月間起占有使用系爭停車位之事實，業據被告供認不諱
    ，並經證人丙○○於偵查中及本院指證明確，復有系爭車位
    現場照片附卷可稽，堪信為真正。
  (二)上開「健康六六大樓」之起造人即證人黃惠明於偵查中證述
    ：當初「健康六六大樓」之停車場只有使用權，沒有登記所
    有權，車位使用權可以單獨轉讓，受讓人不限於大樓住戶，
    只要買主與賣方一起到管理室登記就可以使用了，丁○○有
    購買3 、4 樓及幾個車位，後來丁○○將車位賣給何慰西等
    語甚明，證人丁○○於偵查中亦證稱：我的房子被法院拍賣
    時，停車位沒有被拍賣，何慰西說停車位他要，因為我欠他
    錢，我就將停車位給他抵債等語明確。而丁○○確實於91年
    3 月1 日以代磚股份有限公司負責人名義將系爭車位轉讓予
    何慰西，以抵償新臺幣 (下同)35 萬元債務等情，有債權償
    還協議書、停車位讓渡書各1 份在卷可參。另「健康六六大
    樓」管理員即證人戊○○於警詢及偵查中均陳稱：被告有拿
    停車位讓渡書給我看，我才讓她將紅色自小客車開入放置到
    現在等語。又「健康六六大樓」管理委員會主任委員即證人
    己○○於本院亦具結證述：我自97年1 月起開始擔任主任委
    員，被告自97年1 月起有繳交系爭停車位之管理費，至於96
    年12月以前被告有無繳交，我不清楚，因為戊○○交給我的
    帳冊很亂等語。綜合上情，足證被告所辯：該停車位使用權
    是丁○○讓渡給我父親何慰西，其後由我繼承父親之使用權
    等語，堪予採信。
  (三)證人丙○○雖於偵查中及本院證述：88年間，我向丁○○承
    租「健康六六大樓」房屋及停車位，後來丁○○之房屋被拍
    賣，我以林秋蘭名義標得房屋，停車位沒有拍賣在內，但丁○○有欠我錢，乃於91年間將系爭停車位轉讓給我抵債，沒
    有簽書面契約，只有口頭約定，系爭停車位是我給告訴人甲○○使用的云云。惟證人丙○○所稱丁○○將系爭停車位轉
    讓予伊以抵償債務乙情，並無任何書面契約可資佐證，所述
    自難遽予採信。
  (四)又系爭停車位，原係丁○○向起造人黃惠明購買建物時一併
    購買車位之使用權，丁○○之房屋於90年間經法院拍賣，由
    林秋蘭拍得建物部分，其權利移轉證書並未載明包含停車位
    ，有不動產權利移轉證書1 份在卷可查，且林秋蘭取得之建
    物所有權狀共用部分亦未註明有系爭停車位之權利，復有土
    地及建物所有權狀5 紙及拍賣公告在卷可憑。故被告主觀上
    認為「健康六六大樓」之停車位可以單獨轉讓、使用，並認
    為其繼承父親之權利而有合法佔有、使用系爭停車位之權利
    ，其主觀上欠缺基於竊佔他人不動產以獲取不法利益之意圖
    甚明。至於系爭停車位使用權之轉讓有無違反公寓大廈管理
    條例之規定、證人丙○○有無合法受讓系爭停車位使用權、
    告訴人甲○○有無使用系爭停車位之權利等問題，俱屬民事
    糾葛，應循民事程序解決，本院不予論述。
  (五)綜上所述，被告前開所辯，應屬可採。從而公訴人所持之前
    開論據，無法採為認定被告犯罪之證據；此外，復查無其他
    積極證據足資證明被告有何竊佔犯行，被告被訴竊佔罪自屬
    不能證明。
五、原審因而以不能證明被告犯竊佔罪，而為被告無罪之諭知，
    核無違誤；檢察官循告訴人甲○○具狀請求上訴意旨，猶執
    前詞，指摘原判決不當，為無理由，應予駁回。
據上論斷，應依刑事訴訟法第368 條，判決如主文。
本案經檢察官孫小玲到庭執行職務。
中    華    民    國    98    年    9     月    4     日
                  刑事第九庭    審判長法  官  莊秋桃
                                      法  官  裕斗
                                      法  官  范惠瑩
以上正本證明與原本無異。
不得上訴。
中    華    民    國    98    年    9     月    4     日
                                      書記官  戴育婷


司法院資訊處製作；財團法人民間司法改革基金會備份。
